【裁判字號】    99,基簡,874
【裁判日期】    991216
【裁判案由】    返還定金
【裁判全文】
臺灣基隆地方法院民事判決
原      告  陳明珠
被      告  陳靜芳
上列當事人間請求返還定金事件，本院於民國99年12月 2日言詞
辯論終結，判決如下：
    主  文
原告之訴駁回。
訴訟費用由原告負擔。
    事實及理由
一、原告起訴主張：
  (一)原告於民國99年 7月底透過訴外人即原告妹妹陳麗蓁介紹，
    以行動電話及簡訊連繫向被告購買位於臺北縣萬里鄉福田妙
    國納骨塔之夫妻位塔位，原告已依約將全部價金新臺幣（下
    同）92,000元（包括塔位價金72,000元、進層費 1萬元、過
    戶費7,200元、換位費1,200元、代辦業務費 1,600元）一次
    匯入被告設於基隆過港路郵局帳號00000000000000號帳戶內
    ，視同契約業已成立，被告即應依約將原告購買之塔位過戶
    予原告，詎料被告竟拒絕過戶，有違約之事實，為此起訴求
    為判決被告應轉讓福田妙國納骨塔之夫妻位 1個予原告，被
    告如不願轉讓前開塔位，依民法第249條第3款規定，應賠償
    原告 184,000元及自起訴狀繕本送達翌日起至清償日止，按
    週年5%計算之利息。
  (二)對被告抗辯之陳述：被告所有之塔位均為個人位，原告當時
    要求的是夫妻位，業務有另外向介紹原告夫妻位，因為被告
    沒有夫妻位，業務說被告必須拿 2個個人位來換夫妻位，另
    須就兩者間的差價收取進層費，原告所選的塔位確實不是被
    告所有，而是福田妙國的塔位。
二、被告聲明駁回原告之訴，其抗辯略以：被告擁有 2種塔位，
    分別是已繳管理費供己未來自用，及未繳管理費供投資使用
    之塔位，前者價錢較後者高，但並無夫妻位，原告透過其妹
    妹陳麗蓁傳達向被告購買塔位，被告以72,000元出售未繳管
    理費的塔位1個，原告將塔位價金72,000元、進層費1萬元、
    過戶費7,200元、換位費1,200元、代辦業務費1,600元，共9
    2,000元匯款至被告帳戶，被告即將1張權狀寄給業務辦理轉
    讓，業務人員表示塔位的所有權狀不對，因原告要求自己選
    塔位，所選的是有繳管理費的塔位，與被告要出售給原告的
    塔位位置不一樣，兩造對買賣標的認知不同，所以買賣並未
    成立。
三、按稱買賣者，謂當事人約定一方移轉財產權於他方，他方支
    付價金之契約；當事人就標的物及其價金互相同意時，買賣
    契約即為成立，民法第 345條第1、2項定有明文。當事人對
    於契約必要之點意思表示一致，契約始能成立。買賣契約以
    價金及標的物為其要素，故價金及標的物，自屬買賣契約必
    要之點。苟當事人對此二者意思表示未能一致，買賣契約自
    無從成立。最高法院82年度台上字第2848號判決參照。原告
    主張其經由陳麗蓁之介紹，以電話及簡訊方式向被告購買位
    於臺北縣萬里鄉福田妙國納骨塔之塔位，並以匯款方式將約
    定之價金匯入被告上開郵局帳戶內，固據其提出存款明細為
    憑，然原告係向福田妙國選擇夫妻位，被告所有的塔位均係
    個人位，並無夫妻位，有原告所提福田妙國生命紀念館預選
    單影本可憑，且為兩造所不爭執，顯然兩造就買賣之標的物
    意思表示不一致，自難認有契約之合意。雖原告主張業務人
    員向其表示可以2個個人位再補進層費用即可換1個夫妻位等
    情，然此係福田妙國訂定之轉換規則，核與被告無涉，被告
    既無夫妻位之塔位，兩造就塔位之買賣契約並未成立，則原
    告依買賣之法律關係請求被告轉讓位於臺北縣萬里鄉福田妙
    國之夫妻位塔位一個，為無理由，應予駁回。
四、另原告主張於被告無法轉讓夫妻位之塔位時，依民法第 249
    條第3款規定，被告應加倍返還所受之定金，請求被告給付1
    84,000元（計算式：9,200元×2＝ 184,000元）及法定遲延
    利息，然原告自承其向被告購買塔位時，並未預先交付定金
    ，且兩造係對買賣標的物之意思表示不一致而未成立契約，
    並非可歸責於被告之事由，致契約不能履行，即無民法第24
    9條第3款規定之適用，原告此部分之主張，與法無據，應予
    駁回。
五、結論：本件原告之訴為無理由，依民事訴訟法第78條，判決
    如主文。
中    華    民    國    99    年    12    月    16    日
                  基隆簡易庭法  官  陳湘琳
以上正本證明與原本無異。
如對本判決上訴，應於判決送達後20日內向本院提出上訴狀。
中    華    民    國    99    年    12    月    16    日
                            書記官  張慧儀

司法院資訊處製作；財團法人民間司法改革基金會備份。
